臺灣彰化地方法院刑事判決　　　　　　 100年度交易字第17號
公　訴　人　臺灣彰化地方法院檢察署檢察官
被　　　告　黃宏榮
上列被告因過失傷害案件，經檢察官提起公訴（99年度偵字第
9823號），本院判決如下：
    主    文
黃宏榮汽車駕駛人，無駕駛執照、酒醉駕車，因過失傷害人，處
有期徒刑陸月，如易科罰金，以新臺幣壹仟元折算壹日。
    犯罪事實
一、黃宏榮前於民國96年9月29日因酒後駕車受吊銷駕駛執照處
    分，吊銷處分期滿後並未再行報考而無合格駕駛執照，卻仍
    不知警惕，於99年5月15日凌晨2時許，在位於彰化縣鹿港鎮
    ○○路○段501巷5號「新樂園小吃部」內飲用啤酒後，於同
    日清晨6時許駕駛車牌號碼5585-LF號自用小貨車，由上開處
    所出發沿彰化縣鹿港鎮○○路○段132巷（起訴書誤載為130
    巷）由東往西方向行駛，嗣於同日清晨6時30分許行經頂草
    路2段130巷與132巷交岔路口時，原應注意汽車駕駛人飲用
    酒類或其他類似物後其吐氣所含酒精濃度超過每公升0.25毫
    克或血液中酒精濃度超過百分之0.05以上者，不得駕車；及
    汽車行駛至無號誌之交岔路口，同為直行車或轉彎車，左方
    車應暫停讓右方車先行，而依當時情形天候晴、日間自然光
    線、柏油路面乾燥無缺陷亦無障礙物、視距良好，並無不能
    注意之情事，竟疏未注意及此，適陳○滿所騎乘及搭載其女
    少年王○○（82年12月生，真實姓名、年籍均詳卷）之車牌
    號碼BN6-796號重型機車，沿頂草路2段130巷（起訴書誤載
    為132巷）由北往南行駛至該路口時，亦疏未注意減速慢行
    ，作隨時停車之準備，黃宏榮閃避不及，所駕駛之自用小貨
    車右前車身乃與陳○滿所騎乘前開機車左側車身發生碰撞，
    致陳○滿、少年王○○當場人車倒地，陳○滿因此受有左側
    脛骨與腓骨幹閉鎖性骨折、左踝及左足撕裂傷、左骨盆骨折
    、右膝及左肘挫擦傷等傷害，少年王○○則受有頭部外傷併
    雙側腦內出血、顱骨骨折、第一頸椎骨折、四肢多處挫擦傷
    及外傷性顱骨缺損左前額等傷害。詎黃宏榮於肇事後，未召
    請他人救助或報警處理，即將前開自用小貨車停放路邊後下
    車逃離現場，嗣經警循線攔檢黃宏榮到案，並於同日上午7
    時42分許經警測得其呼氣酒精濃度為0.72MG/L，而查悉上情
    （其涉犯酒後駕車及肇事逃逸部分另經本院判決）。
二、案經陳○滿、少年王○○訴由彰化縣警察局鹿港分局報告臺
    灣彰化地方法院檢察署檢察官偵查起訴。
    理    由
壹、證據能力部分：
一、按被告以外之人於審判外之陳述，雖不符前4條之規定，而
    經當事人於審判程序同意作為證據，法院審酌該言詞陳述或
    書面陳述作成時之情況，認為適當者，亦得為證據；當事人
    、代理人或辯護人於法院調查證據時，知有第159條第1項不
    得為證據之情形，而未於言詞辯論終結前聲明異議者，視為
    有前項之同意，刑事訴訟法第159條之5定有明文。本案下列
    引為證據之證人陳述及書證，檢察官、被告黃宏榮均不爭執
    其證據能力，且以之作為證據並無不當，依上揭法條之規定
    ，自均有證據能力，先予敘明。
二、至本案其餘非供述證據，檢察官、被告亦不爭執證據能力，
    本院審酌該等證據作成及取得之程序均無違法之處，是後述
    所引用證據之證據能力均無疑義，合先敘明。
貳、實體方面：
一、訊據被告黃宏榮對於上揭犯罪事實坦承不諱，核與證人即告
    訴人陳○滿、少年王○○於警詢及偵查中證述情節相符，復
    有道路交通事故調查報告表（一）、（二）、道路交通事故
    現場圖、道路交通事故當事人酒精測定紀錄表、彰化縣警察
    局舉發違反道路交通管理事件通知單、現場照片、車籍查詢
    -基本資料詳細畫面、證號查詢汽車駕駛人、本院99年度交
    訴字第71號判決等件附卷可稽（參警卷第18至36頁、99年度
    偵字第9823號偵查卷第30至31頁），足認被告自白與事實相
    符，堪可採信。又告訴人陳○滿因車禍受有左側脛骨與腓骨
    幹閉鎖性骨折、左踝及左足撕裂傷、左骨盆骨折、右膝及左
    肘挫擦傷等傷害，少年王○○則因車禍受有頭部外傷併雙側
    腦內出血、顱骨骨折、第一頸椎骨折、四肢多處挫擦傷及外
    傷性顱骨缺損左前額等傷害，並有秀傳醫療社團法人秀傳紀
    念醫院診斷證明書財團法人彰化基督教醫院鹿基分院診斷書
    等件在卷可憑（參警卷第11至15頁）。且按汽車駕駛人飲用
    酒類或其他類似物後其吐氣所含酒精濃度超過每公升0.25毫
    克或血液中酒精濃度超過百分之0.05以上者，不得駕車；汽
    車行至無號誌之交岔路口，同為直行車或轉彎車者，左方車
    應暫停讓右方車先行，並應減速慢行，作隨時停車之準備，
    道路交通安全規則第114條第2款、第102條第1項第2款、第
    93條第1項第2款分別訂有明文。被告雖於本案發生前已遭吊
    銷駕駛執照，惟其既曾考領過合格駕駛執照，有證號查詢汽
    車駕駛人1份可資為憑（參警卷第35頁），則其駕車時當明
    知且應注意上開道路交通安全法規之規定，而依當時情況，
    天候為晴天、日間自然光線、柏油路面乾燥無缺陷亦無障礙
    物、視距良好等情況，並無不能注意之情事，竟疏未注意上
    開規定致肇車禍，其有過失甚明；而告訴人陳○滿騎乘機車
    行至該處，未減速慢行，對於本件車禍之發生，亦有過失。
    且本件經送請臺灣省彰化縣區車輛行車事故鑑定委員會鑑定
    結果亦認為：「黃宏榮無照（註銷）且酒精濃度過量（0.72
    MG/L）駕駛自小貨車行經無號誌之交岔路口，左方車未暫停
    讓右方車先行，為肇事主因。陳○滿駕駛重機車行經無號誌
    之交岔路口，未減速慢行，作隨時停車之準備，為肇事次因
    。」，有該會99年12月14日彰鑑字第0995602616號函後附之
    鑑定意見書1份附卷可憑（參同上偵查卷第21至25頁），益
    徵被告對於本案車禍之發生確有過失，雖告訴人陳○滿同有
    過失，亦無礙於被告前揭過失責任。綜上所述，被告與告訴
    人陳○滿對於本案車禍之發生，均有疏失，且被告之過失行
    為與告訴人2人所受傷害間，具有相當因果關係甚明，
    本件事證已臻明確，被告犯行應予依法論科。
二、核被告所為，係犯刑法第284條第1項前段過失傷害罪。按汽
    車駕駛人，無駕駛執照駕車、酒醉駕車、吸食毒品或迷幻藥
    駕車、行駛人行道或行經行人穿越道不依規定讓行人優先通
    行，因而致人受傷或死亡，依法應負刑事責任者，加重其刑
    至二分之一，道路交通管理處罰條例第86條第1項定有明文
    。若汽車駕駛人同時有上開2種以上之加重事由，因本條規
    定立法意旨以具有上開加重事由仍駕駛，所造成之危險性遠
    大於未具有上開加重事由而駕駛之行為，是特將之列為加重
    刑罰之事由，只加重1次即可（臺灣高等法院87年11月法律
    座談會研討結果參照）。故本案被告雖同時具有無駕駛執照
    駕車、酒醉駕車之事由，因而致人受傷，就其前開過失傷害
    犯行，僅應依道路交通管理處罰條例第86條第1項之規定，
    加重其刑1次。又被告1過失行為，致告訴人陳○滿、少年王
    ○○2人受傷，為一行為觸犯數罪名，係想像競合犯，應從
    一重處斷。爰審酌被告前於91年間因酒後駕車之公共危險案
    件，經本院以91年度彰交簡字第160號判決判處拘役50日確
    定；復於98年間因酒後駕車之公共危險案件，經本院以98年
    度交簡字第277號判決判處有期徒刑5月確定，有臺灣高等法
    院被告前案紀錄表1份在卷可稽，竟毫無悔改之意，未多加
    注意行車安全，仍於飲酒後執意駕車，而致再為本案犯行，
    心態惡劣；雖於犯後坦承犯行，惟至今尚未與告訴人2人達
    成和解等情，量處如主文所示之刑，並諭知易科罰金之折算
    標準。
據上論斷，應依刑事訴訟法第299條第1項前段，刑法第284條第1
項前段、第41條第1項前段、第55條，刑法施行法第1條之1第1項
、第2項前段，道路交通管理處罰條例第86條第1項，判決如主文
。
本案經檢察官陳隆翔到庭執行職務。
中    華    民    國   100    年    3     月    21    日
                  交通法庭            法  官  蔡家瑜
以上正本證明與原本無異。
如不服本判決應於收受判決後10日內向本院提出上訴書狀，並應
敘述具體理由；其未敘述上訴理由者，應於上訴期間屆滿後20日
內向本院補提理由書（均須按他造當事人之人數附繕本）「切勿
逕送上級法院」。
告訴人或被害人對於判決如有不服具備理由請求檢察官上訴者，
其上訴期間之計算係以檢察官收受判決正本之日期為準。
中    華    民    國   100    年    3     月    21    日
                                      書記官  吳芳儀
附錄論罪科刑法條:
中華民國刑法第284條
因過失傷害人者，處6月以下有期徒刑、拘役或5百元以下罰金，
致重傷者，處1年以下有期徒刑、拘役或5百元以下罰金。
從事業務之人，因業務上之過失傷害人者，處1年以下有期徒刑
、拘役或1千元以下罰金，致重傷者，處3年以下有期徒刑、拘役
或2千元以下罰金。